【裁判字號】    89,易,214
【裁判日期】    890706
【裁判案由】    傷害等
【裁判全文】
臺灣士林地方法院刑事判決                          八十九年度易字第二一四號
    公  訴  人  臺灣士林地方法院檢察署檢察官
    被      告  甲○○
    選任辯護人  吳志勇
                潘曉真
                杜淑君
右列被告因傷害案件，經檢察官提起公訴（八十八年偵字第一一六七○號、第一二一
○三號），本院判決如左：
    主  文
甲○○傷害人之身體，處有期徒刑伍月，如易科罰金，以參佰元折算壹日。
    事  實
一、甲○○於民國八十八年十月三十日下午一時二十分許，因搭載友人丙○○一同回
    丙○○位於台北市士林區○○○道○段之家中，當汽車行駛至台北市士林區○○○道○段一二五巷五弄丙○○所居住之社區警衛室前處，適巧遇到丁○○偕同妻
    子乙○○自社區內走出，因甲○○與丁○○間早有給付薪資之民事糾紛，甲○○
    竟基於恐嚇之犯意，在車內之乘客座上將車窗搖下，對窗外之丁○○及其妻恫稱
    你們住這裡風景不錯，要小心一點等危害生命、身體之事項恐嚇丁○○及乙○○
    ，致丁○○夫妻心生畏懼跑進警衛室，甲○○隨即下車跟至警衛室，與丁○○就
    前揭民事糾紛發生言語爭執，甲○○復基於傷害之犯意，出手毆打拉扯丁○○，
    並以手抓住丁○○的脖子，將丁○○壓在椅子上，致丁○○受有鼻樑裂傷約○‧
    五公分、右下眼皮皮下瘀血、上下唇黏膜瘀腫、左背部皮下瘀血約五公分乘以五
    公分、右肩胛擦傷五公分乘以一公分、前胸皮下瘀血約三公分乘以一公分、左手
    腕小面積擦傷、前頸部小面積皮下瘀血、左小指瘀腫等傷害，嗣經警衛蘇耀明、
    丙○○及乙○○將雙方拉開後，甲○○又改拿起警衛室之一根木棍做勢要打丁○○，經蘇耀明、丙○○及乙○○伸手攔住並將木棒搶走，才由蘇耀明報警處理。
二、案經丁○○告訴及台北市政府警察局士林分局報請臺灣士林地方法院檢察署檢察
    官偵查起訴。
    理  由
一、訊據被告甲○○固承認有於前揭時、地與告訴人丁○○發生扭打拉扯等情，惟辯
    稱：並未言詞恐嚇告訴人，與告訴人互毆全係因告訴人先言詞挑釁，才基於義憤
    互毆云云，然查，（一）、關於被告恐嚇之事實，業據告訴人丁○○於警、偵訊
    及本院訊問時指訴歷歷，復經證人即告訴人之妻乙○○證述之情節綦詳，且本院
    於徵得被告同意接受測謊後，委請法務部調查局以科學之方法與專業之儀器鑑定
    被告對於受測問題之情緒波動反應，而鑑定結果謂：「甲○○稱：「其未向丁○○說風景不錯，要小心一點的話」時，經測試呈情緒波動反應，應係說謊。」，
    有法務部調查局（八九）陸（三）字第八九○二二九四五號鑑定通知書附卷可資
    佐憑，雖證人丙○○於本院訊問時證稱：未聽到被告出言恐嚇告訴人云云，然其
    證詞（例如：「‧‧李先生（即被告）說他很害怕要到警衛室‧‧」等語，見本
    院八十九年三月二日訊問筆錄），與被告自己所供述：「‧‧我下車是要阻止告
    訴人之糾纏，我先到警衛室門口‧‧」等情節有諸多扞格之處，是丙○○之證言
    顯然有迴護被告偏頗之嫌，尚難採信。從而被告前揭所辯，應屬避重就輕之詞。
    （二）、關於被告傷害告訴人之事實，業經被告自白確實有與告訴人在管理室發
    生扭打拉扯之情形，復據證人乙○○及警蘇耀明於本院訊問時證述詳確，並有
    告訴人受傷之診斷證明書及臺灣士林地方法院檢察署檢察官八十八年偵字第一二
    一○三號不起訴處分書在卷可參，而觀之告訴人之傷勢為鼻樑裂傷、右眼皮下瘀
    血、上下唇瘀腫等傷害，與告訴人指述被告傷害之情節相符，而反觀被告所受之
    傷害除食指外，均屬小面積擦傷，亦足證告訴人與證人證述之事實，應屬實在。
    雖被告辯稱：我與告訴人互毆全係因告訴人先言詞挑釁，才基於義憤而出手傷害
    告訴人云云。惟按所謂當場激於義憤，須以被害人先有不正行為，且必該行為在
    客觀上有無可容忍，足以引起公憤，始能適用，最高法院二十八年上字第二五六
    四號判例及二十四年上字第二二四六號判例分別可資參照，而本件被告指稱是告
    訴人先出言挑釁，方始毆打之事實，惟本件告訴人是否有如被告所述：「告訴人
    對管理室的人說我逃漏稅、偽造文書、不給薪資」之挑釁言語，已難遽認，且縱
    如告訴人曾口出前開挑釁言語，而該挑釁言語在客觀上亦難謂已達令人完全無可
    容忍之程度，核與義憤傷害罪之構成要件有間，從而被告此部份之辯解，應屬事
    後卸責之詞。綜上所述，被告前開所辯，均不足採信，本件事證明確，被告犯行
    洵堪認定。
二、核被告所為，係犯刑法第三百零五條之恐嚇罪、第二百七十七條第一項之傷害罪
    。被告以一個恐嚇行為，同時恐嚇丁○○與乙○○，觸犯構成要件相同之恐嚇罪
    ，為同種想像競合犯，應從一恐嚇罪處斷。所犯上開恐嚇罪與傷害罪間有方法目
    的之牽連關係，應從一重之傷害罪論處。爰審酌被告僅因細故便以暴力、恐嚇相
    向，當時所受之刺激、手段、告訴人受傷害程度及被告犯罪後否認犯罪，態度不
    佳等一切情狀，量處如主文所示之刑，並諭知易科罰金之折算標準。
據上論斷，應依刑事訴訟法第二百九十九條第一項前段，刑法第二百七十七條第一項
、第三百零五條、第五十五條、第四十一條，罰金罰鍰提高標準條例第一條前段、第
二條，判決如主文。
本案經檢察官林曉芳到庭執行職務。
中      華      民      國      八十九      年      七      月    六    日
                                  臺灣士林地方法院刑事第一庭
                                      法  官  林政佑
如不服本判決，應於判決送達後十日內，向本院提出上訴狀。
附錄本案論罪科刑法條全文
刑法第二百七十七條第一項
刑法第三百零五條


司法院資訊處製作；財團法人民間司法改革基金會備份。
